最高法院刑事判決　　　　　　九十四年度台上字第七三八三號
　　上　訴　人　甲○○
　　　　　　　　　　　　47弄.
　　　　　　　　　　 　（另案於台灣台中女子監獄執行中）
　　選任辯護人　許家瑜律師
上列上訴人因違反毒品危害防制條例案件，不服台灣高等法院台
中分院中華民國九十四年七月十二日第二審更審判決（九十四年
度上更(二)字第一四三號；起訴案號：台灣彰化地方法院檢察署八
十九年度偵字第六０一六號），提起上訴，本院判決如下：
    主  文
原判決撤銷，發回台灣高等法院台中分院。
    理  由
本件原判決認定上訴人甲○○意圖營利，基於販賣第一級毒品海
洛因及販賣第二級毒品安非他命之概括犯意，自民國八十九年四
月間起，由不詳姓名年籍呂姓及綽號「阿宗」成年男子等處，購
入第一級毒品海洛因及第二級毒品安非他命後，除部分供自己施
用外，因其同母異父妹妹曾美惠之友人廖雅鳳有施用毒品需求，
經由曾美惠之管道，知悉上訴人有販賣毒品海洛因及安非他命，
即自八十九年四月間某日及同年七月十日連續二次，由廖雅鳳撥
打電話或託曾美惠撥打電話，與上訴人取得聯絡後，前往台中市
○○路一四六巷十五號十九樓之十一上訴人住處購買毒品海洛因
二次，一次新台幣（下同）一千元，一次二千元，合計三千元。
復於八十九年七月間某日及同年八月七日晚上，由廖雅鳳撥打電
話或託曾美惠撥打電話，與上訴人取得聯絡後，前往上開上訴人
住處購買毒品，由上訴人連續販賣毒品安非他命予廖雅鳳，計販
賣安非他命二次，各為三千元及四千元，三千元部分廖雅鳳已付
款，四千元部分則尚未付款。嗣上訴人為取得大量毒品貨源，於
八十九年八月七日晚間，在彰化市○○路，以三十六萬元代價，
向綽號「香君」女子，基於上開營利意圖之概括犯意而販入海洛
因二十二包（合計淨重一二四‧二九公克，包裝重一０‧二九公
克，純度百分之四二‧二三，純質淨重五二‧四九公克）及安非
他命二十包（合計淨重六七六‧七五公克，包裝重二０‧四九公
克，平均純度百分之八七‧四四，純質淨重五九一‧七五公克，
毛重共計七三九‧六公克）。嗣於八十九年八月八日十三時許，
在上訴人台中市○○路上址，為法務部調查局彰化縣調查站人員
（以下簡稱調查站）循線查獲，扣得上開第一級毒品、第二級毒
品，及供販賣毒品所用之夾鏈分裝袋一包，以及現金三十七萬元
、吸食器一組等物，再於同日十三時三十分許，在南投縣南投市
振興巷四十七弄三十八號外之攤販推車，為調查站人員起出上訴
人所有安非他命一包（淨重三六‧四三公克，包裝重一‧０三公
克，平均純度百分之八五‧二七，純質淨重三一‧０六公克）。
復於九十年十月十六日二十三時許，在彰化縣秀水鄉○○街一一
五巷八十號處所，為警查獲上訴人意圖營利，基於上開概括犯意
，以五十五萬元代價自綽號「王哥」男子之處，販入之海洛因十
一包（合計淨重二０四‧八七公克，包裝重七‧七０公克，純度
百分之一六‧三０，純質淨重三三‧三九公克）及裝該海洛因所
用啤酒空罐一個，以及安非他命一小包、現金十一萬一千元等情
。因而撤銷第一審關於上訴人部分之判決，改判仍論處上訴人連
續販賣第一級毒品（累犯），及連續販賣第二級毒品（累犯）二
罪刑，固非無見。
惟查：(一)、上訴人於原審辯稱本件之前其所涉販賣第一級毒品海
洛因及販賣第二級毒品安非他命之案件，尚未審理終結，本件與
該案有裁判上一罪關係，應依法為不受理判決云云。原判決認上
訴人前因連續販賣第一級毒品海洛因及連續販賣第二級毒品安非
他命之犯行，於八十七年十二月二十一日十六時許，在彰化縣彰
化市忠勢巷一弄四號二樓Β室為警查獲，經羈押至八十八年七月
二十九日始准具保停止羈押，而於同年八月十日經台灣板橋地方
法院，就販賣第一級毒品，判處有期徒刑十五年，就販賣第二級
毒品，判處有期徒刑八年，應執行有期徒刑二十年（嗣經台灣高
等法院九十一年度上更(一)字第六八四號案更審撤銷改判有罪中）
等情，認上訴人於受羈押期間，其本人已無繼續販賣毒品之可能
性，嗣後具保在外，再先後為本件犯行，應係另行起意，本件與
該案無連續犯裁判上一罪關係。然上訴人涉本件犯行於八十九年
八月八日被查獲後，即被羈押至同年十一月十六日執行觀察勒戒
，嗣再於同年十二月十二日起繼續執行羈押至九十年五月三日始
具保停止羈押，有台灣彰化地方法院法務部在監在押資料表可稽
。原判決事實欄僅認定記載上訴人於九十年十月十六日二十三時
許，為警查獲其意圖營利，以五十五萬元向綽號「王哥」之不詳
姓名者販入之海洛因十一包，然該十一包毒品，如係以營利之意
思而販入，其販入之時間究於何時？原判決未為明確之認定，自
不足為適用法律論以販賣第一級毒品罪之依據。茍該次販入海洛
因之時間，係在其前開羈押具保之後，則原判決認該次販賣行為
與其羈押、觀察勒戒前之販賣第一級毒品之犯行，係基於概括之
犯意所為，成立連續犯，即與前述認本件係另行起意與上開另案
之販賣行為無連續犯裁判上一罪關係之論述相齟齬。其對於羈押
前後販賣毒品之同一情狀，一謂係另行起意應予併合處罰，另一
認係裁判上一罪之連續犯，而為不同之論斷評價，難謂無理由矛
盾之可議，且原判決又未明何以為不同論斷之理由，亦有理由
欠備之可議。(二)、安非他命屬第二級毒品，為違禁物，依刑法第
三十八條第二項規定不問屬於犯人與否，均應沒收。原判決事實
欄認定記載調查站人員於八十九年八月八日十三時在台中市上訴
人之住處查獲上訴人向綽號「香君」之女子所購入之第二級毒品
安非他命二十包（另第一級毒品海洛因二十二包）；又於同日十
三時三十分許在前開南投市上訴人之另一住處外之攤販推車起出
上訴人所有之安非他命一包；復於九十年十月十六日二十三時許
經警在彰化縣秀水鄉前述處所查獲安非他命一包（另第一級毒品
海洛因十一包）等情。如果無訛，合計查獲之第二級毒品安非他
命應為二十二包，與原判決理由二謂扣案之安非他命合計二十一
包，及主文諭知扣案之安非他命二十一包沒收銷燬之宣告，有不
相符合之矛盾，原判決復未明何以另一包安非他命不予宣告沒
收之理由，亦有判決不適用法則及理由不備之違法。上訴意旨指
摘原判決不當，尚非全無理由，應認仍有撤銷發回更審之原因。
至原判決不另為無罪之諭知部分，基於審判不可分之原則，併予
發回，附此明。
據上論結，應依刑事訴訟法第三百九十七條、第四百零一條，判
決如主文。
中　　華　　民　　國　九十四　年   十二 　月   三十   日
                      最高法院刑事第九庭
                          審判長法官  陳　正　庸
                                法官  賴　忠　星
                                法官  王　居　財
                                法官  林　開　任
                                法官  林　立　華
      本件正本證明與原本無異
                                      書  記  官
中　　華　　民　　國　九十五　年    一  　月   十一　 日
                                                    ｍ
